臺灣桃園地方法院小額民事判決　　 110年度桃保險小字第76號
原　　　告　明台產物保險股份有限公司

法定代理人　長瀬耕一
訴訟代理人　潘素珍　
被　　　告　曾志誠　

上列當事人間請求損害賠償事件，於中華民國110 年9 月29日言
詞辯論終結，本院判決如下：
    主    文
被告應給付原告新臺幣壹萬參仟玖佰貳拾肆元，及自民國一百一
十年四月十六日起至清償日止，按年息百分之五計算之利息。
原告其餘之訴駁回。
訴訟費用新臺幣壹仟元由被告負擔其中新臺幣柒佰元，餘由原告
負擔。
本判決第一項得假執行。
    事實及理由
壹、程序方面：
一、按小額訴訟之訴狀送達後，原告不得將原訴變更或追加他訴
    ，但擴張或減縮應受判決事項之聲明者，不在此限，民事訴
    訟法第436 條之23、第436 條第2 項、第255 條第1 項但書
    第3 款分別定有明文。本件原告起訴聲明原為：被告應給付
    原告新臺幣（下同）28,058元，及自起訴狀繕本送達翌日起
    至清償日止，按年息5%計算之利息（見本院卷第4 頁）；嗣
    具狀變更請求之本金為19,892元（見本院卷第34頁）。核其
    所為，屬於減縮應受判決事項之聲明，與上開規定相符，應
    予准許。
二、被告經合法通知，未於最後言詞辯論期日到場，且無民事訴
    訟法第386 條所列各款情形，故依原告之聲請，由其一造辯
    論而為判決。
貳、實體方面：
一、原告主張：被告於民國108 年11月2 日下午1 時10分許，駕
    駛車牌號碼000-0000號租賃小客貨車（下稱肇事車輛）行經
    新竹市長春街62巷內時，因倒車不慎碰撞訴外人張文瑜所有
    、訴外人杜宗螢停放該處、原告所承保之車牌號碼000-0000
    號自用小客貨車（下稱系爭車輛）之左後側車身，系爭車輛
    因而受損。其後系爭車輛送廠修復，共計支出維修費用28,0
    58元（含工資8,524 元、烤漆9,648 元、零件9,886 元），
    並由原告依保險契約給付完畢；而上述零件費用經折舊計算
    後，必要之回復原狀費用應為19,892元，因而依侵權行為及
    保險代位之法律關係起訴請求被告賠償。並聲明：如上開變
    更後之聲明所示。
二、被告未於最後言詞辯論期日到場，但提出書狀辯稱：原告未
    說明估價單之維修項目何者為被告造成，且系爭車輛停放之
    地段為紅線，杜宗螢就本件事故之發生具有過失。並聲明：
    原告之訴駁回。
三、本院之判斷：
  ㈠按因故意或過失，不法侵害他人之權利者，負損害賠償責任
    ；汽車、機車或其他非依軌道行駛之動力車輛，在使用中加
    損害於他人者，駕駛人應賠償因此所生之損害；但於防止損
    害之發生，已盡相當之注意者，不在此限；損害之發生或擴
    大，被害人與有過失者，法院得減輕賠償金額，或免除之，
    民法第184 條第1 項前段、第191 條之2 、第217 條第1 項
    分別定有明文。又汽車倒車時，應顯示倒車燈光或手勢後，
    謹慎緩慢後倒，並應注意其他車輛及行人；汽車於禁止臨時
    停車處所、設有禁止停車標誌、標線之處所不得停車，亦為
    道路交通安全規則第110 條第2 款、第112 條第1 、4 款所
    規定。本件被告於上開時間、地點駕駛肇事車輛倒車碰撞系
    爭車輛左後車身之事實，已經本院調取警方道路交通事故調
    查卷宗，核閱其內之道路交通事故現場圖、調查紀錄表、現
    場照片等確認無誤，足認屬實。是被告倒車時疏未注意後方
    之系爭車輛，確有違反上開注意義務之規定而有過失，就系
    爭車輛因而所受損害即應負賠償之責。然杜宗螢停放系爭車
    輛之處所劃設有禁止臨時停車線，亦有現場照片可證，其將
    系爭車輛違規停放於易生事故而劃設標線禁止停放車輛之處
    所，亦肇致本件事故發生之風險，足認與有過失。本院考量
    二者違反注意義務之程度、對本件事故施加影響力之高低等
    情狀，認本件應由原告負擔30% 之過失責任、被告負擔70%
    之過失責任為適當，被告應負損害賠償之金額，即應依此比
    例減輕之。
  ㈡損害賠償之範圍：
  1.按負損害賠償責任者，應回復他方損害發生前之原狀；債權
    人得請求支付回復原狀所必要之費用，民法第213 條第1 項
    、第3 項分別定有明文。又回復原狀費用既以必要者為限，
    則修理材料以新品換舊品者，即應計算折舊。系爭車輛經送
    廠修復，共計支出維修費用28,058元（包含工資8,524 元、
    烤漆9,648 元、零件9,886 元），而由原告依保險契約賠付
    ，已據原告提出估價單、統一發票、汽車理賠申請書為據，
    足認屬實。又依行政院所頒固定資產耐用年數表及固定資產
    折舊率之規定，非運輸業用客車、貨車之耐用年數為5 年，
    依定率遞減法，每年折舊率為1,000 分之369 ，另依營利事
    業所得稅查核準則第95條第6 項規定「固定資產提列折舊採
    用定率遞減法者，以1 年為計算單位，其使用期間未滿1 年
    者，按實際使用之月數相當於全年之比例計算之，不滿1 月
    者，以1 月計」。依行車執照所載，系爭車輛係於105 年2
    月出廠，至本件事故發生之108 年11月間，已使用3 年10月
    ，則零件費用經折舊計算後之現值應為1,720 元（計算式詳
    如附表），再加計無須計算折舊之工資及烤漆後，本件修復
    之必要費用即應為19,892元（計算式：1,720 ＋8,524 ＋9,
    648 ＝19,892）。再依前述原告與有過失之責任比例予以減
    輕後，本件原告得請求之損害賠償金額共計應為13,924元（
    計算式：19,892*70%＝13,924，元以下四捨五入），原告逾
    此部分之請求則無理由，不應准許。至被告雖辯稱原告未舉
    證說明上開估價單之維修項目何者為本件事故造成，但依上
    開估價單記載，各該維修項目均係集中於車身左後側之維修
    與零件更換，與上開系爭車輛遭碰撞之位置相符，而足認與
    本件事故有因果關係，被告此節所辯尚非有理，併此敘明。
  ㈣又給付無確定期限者，債務人於債權人得請求給付時，經其
    催告而未為給付，自受催告時起，負遲延責任。其經債權人
    起訴而送達訴狀，或依督促程序送達支付命令，或為其他相
    類之行為者，與催告有同一之效力。遲延之債務，以支付金
    錢為標的者，債權人得請求依法定利率計算之遲延利息。其
    利率未經約定，亦無法律可據者，週年利率為5%，為民法第
    229 條第2 項、第233 條第1 項前段、第203 條分別明定。
    本件原告對被告之損害賠償請求權屬未定給付期限之金錢債
    權，故其就上開13,924元，請求被告給付自起訴狀繕本送達
    翌日即110 年4 月16日（見本院卷第20頁）起至清償日止，
    按年息5%計算之利息，即屬有理。
四、綜上所述，原告依侵權行為及保險代位之法律關係，請求被
    告給付如主文第1 項所示，為有理由，應予准許；逾此範圍
    之請求，則無理由，應予駁回。
五、本件係適用小額訴訟程序所為被告敗訴之判決，依民事訴訟
    法第436 條之20規定，應依職權宣告假執行；並依民事訴訟
    法第436 條之23準用第436 條第2 項、第392 條第2 項規定
    ，宣告被告如為原告預供擔保，則得免為假執行。
六、本件結論已臻明確，兩造其餘攻擊防禦方法及所提證據，經
    審酌均不至影響判決結果，故不逐一論述。
七、訴訟費用負擔之依據：民事訴訟法第79條，並依同法第436
    條之19第1 項確定費用額為1,000 元。
中    華    民    國   110    年    10    月    8     日
                  桃園簡易庭  法  官  陳逸倫
以上為正本係照原本作成。
如不服本判決，應於送達後20日內，向本院提出上訴狀並表明上
訴理由，如於本判決宣示後送達前提起上訴者，應於判決送達後
20日內補提上訴理由書（須附繕本）。
如委任律師提起上訴者，應一併繳納上訴審裁判費。
中    華    民    國   110    年    10    月    12    日
                              書記官  洪惠娟
附錄：
一、民事訴訟法第436條之24第2項：
    對於小額程序之第一審裁判上訴或抗告，非以其違背法令為
    理由，不得為之。
二、民事訴訟法第436條之25：
    上訴狀內應記載上訴理由，表明下列各款事項：
    ㈠原判決所違背之法令及其具體內容。
    ㈡依訴訟資料可認為原判決有違背法令之具體事實。
三、民事訴訟法第471條第1項：（依同法第436條之32第2項規定
    於小額事件之上訴程序準用之）
    上訴狀內未表明上訴理由者，上訴人應於提起上訴後20日內
    ，提出理由書於原第二審法院；未提出者，毌庸命其補正，
    由原第二審法院以裁定駁回之。
附表
-----
折舊時間           金額
第1年折舊值        9,886×0.369=3,648
第1年折舊後價值    9,886-3,648=6,238
第2年折舊值        6,238×0.369=2,302
第2年折舊後價值    6,238-2,302=3,936
第3年折舊值        3,936×0.369=1,452
第3年折舊後價值    3,936-1,452=2,484
第4年折舊值        2,484×0.369×(10/12)=764
第4年折舊後價值    2,484-764=1,720